臺灣高雄地方法院民事判決　　　　　　　　　　　　九十三年度重訴字第三四七號
　　原　　　告　彰化商業銀行股份有限公司
　　法定代理人　甲○○
　　訴訟代理人　乙○○
　　被　　　告　丙○○
　　訴訟代理人　戴國石律師
　　　　　　　　蔡吉記律師
當事人間清償債務事件，本院於民國九十三年九月十四日言詞辯論終結，判決如下：
    主    文
被告應給付原告新台幣柒佰肆拾柒萬陸仟柒佰肆拾貳元，及如附表所示利息、違約金
。
訴訟費用由被告負擔。
    事實及理由
一、按被告不抗辯法院無管轄權，而為本案之言詞辯論者，以其法院為有管轄權之法
    院，民事訴訟法第二十五條定有明文。本件被告係設籍於屏東縣，本院就本件原
    無管轄權，惟被告不為抗辯而為本案之言詞辯論，本院即為有管轄權之法院，合
    先敘明。
二、原告主張：訴外人朱美姿（即朱美珠）邀同被告擔任連帶保證人，於民國八十五
    年五月十三日向伊借款二筆，金額各為新台幣（下同）四百萬元，雙方約定借款
    期限均為二十年，自上開日期起至一百零五年五月十三日止，按月攤還本息，利
    息分別依週年利率百分之八、百分之七．八四計付，嗣後隨郵局一年期定期儲
    蓄存款利率、伊之基本放款利率調整時，各加週年利率百分之一機動調整；嗣又
    於八十五年九月十三日借款一百五十萬元，約定借款期限十年，自上開日期起至
    九十五年九月十三日止，亦按月攤還本息，利息依週年利率百分之八計付，嗣後
    隨伊基本放款利率調整時，加週年利率百分之一．三七五機動調整。如逾期償付
    任一筆本息時，即喪失期限利益，全部債務均視為到期，且逾期在六個月以內者
    ，按上開利率百分之十，超過六個月者，按上開利率百分之二十加計違約金。詎
    上開三筆借款自八十九年十二月十三日起均未依約繳付本息，尚積欠本金七百四
    十七萬六千七百四十二元及如附表所示利息、違約金未清償，迭經催討，均置之
    不理。被告為連帶保證人，依法應負連帶給付之責。為此，求為判令如主文所示
    等語。
三、原告主張之事實，業據提出與其所述相符之借據為證，被告就上述欠款本金、利
    息及違約金之數額均不爭執，惟辯稱：原告於主債務人未依約繳付本息後三年才
    向伊求償，此期間原告若有同意主債務人延期清償，依民法第七百五十五條規定
    ，伊即不負保證責任等語。經查，按就定有期限之債務為保證者，如債權人允許
    主債務人延期清償時，保證人除對於其延期已為同意外，不負保證責任，此為民
    法第七百五十五條所明定，而本件主債務人朱美姿自八十九年十二月十三日起未
    續繳分期款，為兩造所不爭，原告依約得將本件三筆借款視為到期，亦得不視為
    到期；又朱美姿之胞姐洪朱美玉於九十年七月十二日向原告表示願每月代償一萬
    七千元，經原告於翌日同意，亦有逾期放款、催收款項及呆帳申請書一紙在卷可
    按。是以，原告如已將全部債務視同到期，則其允讓洪朱美玉按月代為清償，至
    多係對已到期之既存債權收取給付，尚難認具允許延期清償之性質；而如未視同
    到期，以本件三筆借款原借貸期限需至九十五年或一百零五年間始行屆滿，則原
    告於期限未滿之前允許第三人以另為議定之還款條件代償、續受給付，於法並無
    不許，且更無允諾延期清償之可言。據上，本件顯與上開法條規定之情形有異，
    被告自無從免除其連帶保證之責。
四、末按借用人應於約定期限內，返還與借用物種類、品質、數量相同之物；遲延之
    債務，以支付金錢為標的者，債權人得請求依法定利率計算之遲延利息，但約定
    利率較高者，仍從其約定利息；當事人得約定債務人不履行債務時，應支付違約
    金，民法第四百七十八條前段、第二百三十三條第一項、第二百五十條第一項分
    別定有明文。又數人負同一債務，明示對於債權人各負全部給付之責任者，為連
    帶債務，民法第二百七十二條第一項已有明文，而所謂連帶保證債務，係指保證
    人與主債務人負同一債務，對於債權人各負全部給付之責任者而言（最高法院四
    十五年度第一四二六號判例參照）。又連帶債務人之債權人，得對於債務人中之
    一人或數人，或其全體，同時或先後請求全部或一部之給付，且連帶債務未全部
    履行前，全體債務人仍負連帶責任，民法第二百七十三條亦有明文。本件三筆借
    貸之主債務人因未依約清償本息，依其與原告間之約定，全部債務視為到期，而
    尚欠上述借款、利息、違約金未予清償，被告為該等借款之連帶保證人，依前開
    規定，應負連帶清償責任。從而，原告依消費借貸及連帶保證契約之法律關係，
    請求被告給付如主文所示欠款、利息及違約金，洵屬有據，應予准許。
五、結論：本件原告之訴為有理由，依民事訴訟法第七十八條，判決如主文。
中　　　華　　　民　　　國　　九十三　　年　　九　　月　　二十一　　　　日
　　                                臺灣高雄地方法院民事第一庭
~B法　　　官    甯　馨
右為正本係照原本作成。
如不服本判決，應於送達後廿日內，向本院提出上訴狀並表明上訴理由，如於本判決
宣示後送達前提起上訴者，應於判決送達後十日內補提上訴理由書（須附繕本）。
中　　　華　　　民　　　國　　九十三　　年　　九　　月　　二十一　　　　日
~B法院書記官    林麗文
附表：
┌─┬─────┬─────┬─────┬─────┬─────┬─────────────┐
│編│ 未償金額 │ 原借金額 │借款期限  │利息起算日│利      率│違          約          金│
│號│新台幣：元│新台幣：元│  (民國)  │  (民國)  │          │                          │
├─┼─────┼─────┼─────┼─────┼─────┼─────────────┤
│一│2,394,640 │4,000,000 │85.05.13至│89.12.13起│年息8%    │自90.01.14起至清償日止，逾│
│  │          │          │105.05.13 │至清償日止│          │期在六個月以內者，按上開利│
│  │          │          │          │          │          │率百分之十，超過六個月者，│
│  │          │          │          │          │          │按上開利率百分之二十計算。│
├─┼─────┼─────┼─────┼─────┼─────┼─────────────┤
│二│3,782,032 │4,000,000 │85.05.13至│89.12.13起│年息7.84% │自90.01.14起至清償日止，逾│
│  │          │          │105.05.13 │至清償日止│          │期在六個月以內者，按上開利│
│  │          │          │          │          │          │率百分之十，超過六個月者，│
│  │          │          │          │          │          │按上開利率百分之二十計算。│
├─┼─────┼─────┼─────┼─────┼─────┼─────────────┤
│三│1,300,000 │1,500,000 │85.09.13至│89.12.13起│年息8%    │自90.01.14起至清償日止，逾│
│  │          │          │95.09.13  │至清償日止│          │期在六個月以內者，按上開利│
│  │          │          │          │          │          │率百分之十，超過六個月者，│
│  │          │          │          │          │          │按上開利率百分之二十計算。│
└─┴─────┴─────┴─────┴─────┴─────┴─────────────┘
